最高法院刑事判決　　　　　　　　　　　　　　　八十七年度台上字第三五一三號
　　上　訴　人　甲○○
右上訴人因違反山坡地保育利用條例案件，不服台灣高等法院台南分院中華民國八十
六年三月二十六日第二審更審判決（八十五年度上更(一)字第四六○號，起訴案號：台
灣台南地方法院檢察署八十三年度偵字第五七三一、九七五八號），提起上訴，本院
判決如左：
    主  文
上訴駁回。
    理  由
按刑事訴訟法第三百七十七條規定，上訴於第三審法院，非以判決違背法令為理由，
不得為之。是提起第三審上訴，應以原判決違背法令為理由，係屬法定要件。如果上
訴理由狀並未依據卷內訴訟資料，具體指摘原判決不適用何種法則或如何適用不當，
或所指摘原判決違法情事，顯與法律規定得為第三審上訴理由之違法情形，不相適合
時，均應認其上訴為違背法律上之程式，予以駁回。本件上訴意旨略稱：(一)本案系爭
土地係方啟三所有，造橋部分為陳謝梅珍申請，均與上訴人無涉，何來坦承未擬具水
土保持計畫﹖何來參與拓建道路﹖上訴人絕無違反山坡地保育利用條例。(二)國有地第
六九四、六九五號山坡地內，本來就有道路，方啟三所購土地上亦本有產業道路，均
與上訴人無關，亦對白河水庫無害，陳謝梅珍經不起訴，上訴人卻遭判刑，顯不公平
。(三)證人張朝堯因敲詐不成而偽證，證詞不足採信，台南縣政府既已對人科罰鍰，上
訴人與方啟三、王炳來又遭判刑，一罪兩罰，顯然違法云云。
惟查原判決撤銷第一審關於上訴人甲○○部分不當之判決，依想像競合犯規定，論處
上訴人違反山坡地保育利用條例第三十五條第三項罪刑，已詳認定犯罪事實之依據
及憑以認定之理由，並對上訴人所辯始終未參與其事，該項施工亦無土石淤塞影響水
庫情事等詞，如何不足採信，予以指駁，從形式上觀察，原判決並無任何違背法令之
處。查上訴人及共同被告方啟三、王炳來（均判刑確定），原地主陳謝梅珍之夫陳煌
輝等人，迭於偵查中供承上訴人確參與本件山坡地之開發、築路工程不諱（偵字第五
七三一號卷第九十、九十一、一三七、一三八等頁；偵字第九七五八號卷第十五、十
六、十七、三十四、三十五等頁），其泛謂本案與其無涉，自與卷證不符，至其後上
訴人翻異前供，改稱全未參與，原審認為翻異卸責之詞，不足採信，其證據之取捨及
判斷，均合於證據法則。又本案經擅自墾殖之道路，雖日據時期原有四至六米之既成
小道，惟經上訴人等擅自開發拓寬為十二公尺至十五公尺不等寬度，業經證人陳煌輝
供證屬實，並經檢察官履勘現場屬實（偵字第九七五八號卷第十三、十五頁），自無
法解免刑責。而上訴人等所為，致開挖整地堆積之土石，遇雨即有使之流入白水溪上
游溪內，造成溪水源污染，淤積白河水庫，影響水庫壽命及下游居民安全，致生公共
危險等情，經行政院農業委員會水土保持科科長吳輝龍，會同各單位人員勘查測量無
訛，有吳輝龍、高崑祥等人證言、現場會勘紀錄、照片等可按，原判決理由二之２論
甚詳，其認定並無不合。證人張朝堯所供與上開各單位會勘鑑定結果相符，難指不
法。至陳謝梅珍並未參與其事，其經不起訴處分確定，自與上訴人所為不可同語。而
違反山坡地保育利用條例第三十條第一項未先擬具水土保持計畫，經核定而擅自經營
使用山坡地規定者，依同條例第三十五條第一項第四款規定，應處罰鍰，為行政罰，
其有致生公共危險者，則負刑責，兩者性質不同，自無一罪兩罰可言。上訴意旨，未
依據卷內資料，具體指摘原判決如何違背法令，徒憑己見，對原審採證、認事之職權
行使，任意指摘，自與法律規定得為第三審上訴理由之違法情形，不相適合，其上訴
違背法律上之程式，應予駁回。其餘上訴意旨所言，與本案無涉，勿庸審究，附予
明。
據上論結，應依刑事訴訟法第三百九十五條前段，判決如主文。
中      華      民      國    八十七    年      十      月     十五     日
                              最高法院刑事第九庭
                                  審判長法官  謝  家  鶴
                                        法官  羅  一  宇
                                        法官  花  滿  堂
                                        法官  陳  世  淙
                                        法官  洪  佳  濱
      右正本證明與原本無異
                                              書  記  官
中      華      民      國    八十七    年      十      月    二十一    日
